【裁判字號】    89,家上,106
【裁判日期】    891219
【裁判案由】    離婚
【裁判全文】
臺灣高等法院臺南分院民事判決  八十九年度家上字第一○六號  ｅ
      上  訴  人  甲  ○  ○
      被  上訴人  乙  ○  ○
右當事人間請求離婚事件，上訴人對於中華民國八十九年八月三十一日臺灣嘉義地方
法院第一審判決（八十九年度婚字第九六號），提起上訴，並為訴之追加，本院判決
如左：
      主      文
上訴及追加之訴均駁回。
第二審訴訟費用及追加之訴訴訟費用均由上訴人負擔。
      事      實
甲、上訴人方面：
一、聲明：（一）、原判決廢棄。（二）、請求判決兩造離婚。（三）、訴訟費用由
    被上訴人負擔。
二、陳述：除與原審判決記載相同者，予以引用外，另補稱：
（一）、被上訴人自民國（下同）六十五年迄今，已二十五年分房分床，而無夫妻之
        實，且毫無感情可言。且被上訴人於六十五年上訴人仍任公職，小孩僅三歲
        時，因好虛榮，置家庭於不顧，而到嘉義打工，並與別人同居。
（二）、被上訴人在外打工期間，簽大樂、標會虧一百多萬元，並利用女兒騙上訴人
        四十九萬（有收據）。又約在十年前上訴人與長子購屋一戶，登記在被上訴
        人名下，房屋頭期款一百萬元乃上訴人所繳，被上訴人拿去銀行抵押借錢，
        又不還錢，上訴人已替被上訴人繳了二年半之貸款，現貸款繳不出來，房子
        將遭查封，上訴人及小兒面臨無屋可住之困境，被上訴人亦撒手不管。
（三）、上訴人為老榮民，月收入一萬二千多元，僅維持最低生活，被上訴人竟前後
        ，賠了四百多元萬，上訴人幫他付了五十萬元，兒子幫他付了二百多萬元，
        。被上訴人甚至在十餘年前，將上訴人回大陸探親所準備之三十個金戒指，
        拿走了二十個，並將上訴人退休金牌偷去賣。現在又因躲債而離家。
（三）、綜上，上訴人實受有不堪同居之虐待，及兩造有難以維持婚姻之重大事由，
        爰依民法第一千零五十二條第一項第三款不堪同居虐待、同條第二項難以維
        持婚姻之重大事由，請求判決離婚。
三、證據：援用第一審所提證據。
乙、被上訴人方面：
一、聲明：（一）、上訴駁回。（二）、訴訟費用由上訴人負擔。
二、陳述：除與原審判決記載相同者，予以引用外，另補稱：
（一）、上訴人主張兩造二十五年來分房分床無夫妻之實，並不實在，兩人生了三個
        小孩，不但有夫妻之實，上訴人更有性虐待傾向。
（二）、兩造結婚三十多年，上訴人從未給生活費，並將被上訴人趕出家門，且將任
        何事情都歸罪被上訴人。被上訴人不得已在外上班賺錢，並將所賺都交給上
        訴人，上訴人曾經有幾次拿刀要殺被上訴人。被上訴人現得到乳癌去年六月
        開刀，上訴人都沒有照顧被上訴人。上訴人指稱被上訴人與人同居，請其拿
        出被上訴人與別人同居之證據。
（二）、被上訴人有向上訴人借三十幾萬元（會錢）。但被上訴人沒有偷上訴人的錢
        、或金戒指、金牌等物。
三、證據：援用第一審所提證據。
      理      由
一、按婚姻無效、確認婚姻成立或不成立、撤銷婚姻、離婚或夫妻同居之訴，得合併
    提起，或於第一審或第二審言詞辯論終結前，為訴之變更、追加或提起反訴。民
    事訴訟法第五百七十二條第一項定有明文。本件上訴人於原審以被上訴人有民法
    第一千零五十二條第二項，有第一項以外之其他重大事由，難以維持婚姻，得請
    求離婚之規定，請求離婚，受敗訴判決後不服原判決提起上訴，於本院為訴之追
    加，併以民法第一千零五十二條第一項第三款夫妻之一方受他方不堪同居虐待者
    ，得請求離婚之規定，請求離婚，則按諸前開法文，於法併無不合，先予敘明。
二、本件上訴人起訴主張：兩造係夫妻關係，詎被上訴人自六十五年間起，即與上訴
    人分房分床，而無夫妻之實，且於小孩還小時外出工作，與人同居，子女長大後
    ，亦不關心其婚事，並在外積欠會款，並常常慫恿兩造之女兒向上訴人借錢，且
    曾偷取上訴人之金戒指、金牌，足見上訴人實受有被上訴人不堪同居之虐待，另
    兩造之感情確已破裂，而無法共同生活，爰依民法第一千零五十二條第一項第三
    款及第二項之規定，求為命准兩造離婚之判決等語。
三、被上訴人則以：上訴人主張兩造間二十五年來並無夫妻之實，及被上訴人曾與人
    同居及偷取其金戒指、金牌等情，並不實在。伊與上訴人結婚三十多年，上訴人
    均未給伊生活費，所以伊不得已才會出去上班，另上訴人固曾幫伊付四十餘萬元
    之會錢，但上訴人亦曾毆打伊，而經法院判刑確定，是上訴人請求離婚並無理由
    等語，資為抗辯。
四、經查，上訴人主張兩造為夫妻，現仍在婚姻關係存續中，有戶籍謄本在卷可稽，
    且為被上訴人所不爭執，足証上訴人此部分之主張，自堪信為真實；惟上訴人主
    張兩造自民國六十五年間起，即分床分房而無夫妻之實，及被上訴人曾與人同居
    ，竊取其金戒指、金牌，前後負債四百多萬元，而由上訴人幫忙支付四十餘萬元
    ，及被上訴人曾慫恿女兒向其借錢，足見其受有被上訴人不堪同居之虐待，暨兩
    造感情破裂，已無法繼續共同生活，足見兩造間之婚姻關係已無法維持，爰依民
    法第一千零五十二條第一項第三款不堪同居之虐待及同條第二項有難以維持婚姻
    之重大事由等離婚事由，請求准兩造離婚乙節，則為上訴人所否認，並以前開等
    語置辯。是本件所應審究者乃被上訴人是否得以上開離婚事由訴請離婚？茲查：
(一)、上訴人雖主張被上訴人自六十五年間起，即與伊分床分房而無夫妻之實，並在小
    孩僅三歲時至外打工而與人同居，且於十餘年前竊取其金戒指、金牌等事實，惟
    為被上訴人所否認，另證人即兩造所生之女徐素珍雖於原審證稱：「他們一個住
    二樓，一個住三樓，晚上睡覺有無睡在一起，我就不知道了」等語（見原審卷第
    四十五頁背面、第四十六頁）。然由證人之證言可知，兩造係同住一屋，渠等既
    同住一屋，實難僅憑上訴人片面之詞，即遽認被上訴人自六十五年間起，即有拒
    不履行夫妻同房義務之事實，此外上訴人復無法舉證證明被上訴人確自六十五年
    間起即未與其行夫妻之實，及曾與人同居，並竊取其金飾之事實，則其前開主張
    ，即無足取。況縱認上訴人主張被上訴人於小孩三歲時（現兩造之子女均已成年
    ）出外打工，曾與人同居，或十餘年前曾取走上訴人之金飾屬實，惟依民法第一
    千零五十三條，夫妻之一方，有與人通姦之情事時，有離婚請求權者，於知悉後
    六個月或自其情事發生後已逾二年者，即不得請求離婚之規定，上訴人原不得以
    被上訴人於十餘年前與人通姦之事實，請求離婚。況其執妻近二十年前與人同居
    之事實，而主張係遭不堪同居之虐待，尤屬無據。另配偶間之竊盜罪，依刑法第
    三百二十四條第二項之規定，為告訴乃論之罪，被上訴人不但無法證明被上訴人
    有竊盜行為，何況被上訴人十餘年前縱有竊取上訴人金飾之行為，上訴人既未為
    訴追，被上訴人又未被判處罪刑，依法自難認上訴人有何請求離婚之事由。
(二)、上訴人主張兩造無法共同生活之原因，無非係以被上訴人曾負債四百萬元，由伊
    代為清償四十餘萬元，嗣被上訴人既將房屋抵押貸款，復不還錢，而由伊繳了二
    年半之房貸，另兒子結婚亦均花費上訴人之金錢，暨被上訴人慫恿女兒向伊借錢
    等，為主要依據。然證人即兩造之長子徐國貴（五十七年十月二十九日生）於原
    審證稱：他們還未到要離婚的程度．．都是為了小事，他們可能溝通不良，平常
    不大講話，都是為了錢的事情爭吵．．被上訴人以前是幫傭，賺的錢都是自己處
    理」等語（見原審卷第七十三頁）。另證人即兩造之女徐素珍（五十九年一月九
    日生）亦於原審證稱：「他們都是因為錢的事在爭吵，因為我母親生病以後，沒
    有工作所以才需要向父親要錢，．．．小時候母親有到嘉義賺錢養家．．．也有
    盡到母親的責任．．．．是我自己向上訴人借十萬元．．．他（上訴人）勤儉，
    不可能借我一百萬元」等語在卷（見原審卷第四六頁背面、第四十七頁）。按證
    人為兩造之子女，對兩造相處情形知之甚詳，且無偏頗之虞，其證詞應可採信。
    是由證人所言，可見上訴人平日對金錢較為看重，生性勤儉，無法忍受被上訴人
    花費其金錢。然婚姻，乃一男一女之兩性結合，目的在組織家庭、共同生活，互
    相幫助扶持；又婚姻是否已生破綻而無回復之望，應依客觀標準定之，亦即難以
    維持婚姻之事實，應以倘處於同一境況，任何人是否均將喪失維持婚姻之意欲之
    程度以決之。是本件實難僅因上訴人幫被上訴人代付四十餘萬元之會款、或曾繳
    二年半之房屋貸款，或兒子結婚之花費均由上訴人支付，即認客觀上兩造間已有
    難以維持婚姻之重大事由存在，則上訴人依民法第一千零五十二條第二項之規定
    ，請求離婚，即屬無據。
五、綜上所述，本件上訴人主張其受被上訴人不堪同居之虐待，及兩造間有難以維持
    婚姻之重大事由等情，委不足採。從而上訴人於原審本於民法第一千零五十二條
    第二項之離婚事由，請求准兩造離婚，非有理由，不應准許，原審據此而為上訴
    人敗訴之判決，經核並無不合，上訴意旨任意指摘原判決不當，並求為廢棄改判
    ，非有理由，應予駁回。另上訴人於本院提起追加之訴，另依民法第一千零五十
    二條第一項第三款不堪同居之虐待之離婚事由，請求准兩造離婚，亦無理由，而
    應併予駁回。
六、本件事證已臻明確，兩造其餘攻擊防禦方法之陳述，亦與判決結果並無影響，爰
    不一一訊問及論述，併此敘明。
七、據上論結，本件上訴及追加之訴均無理由，依民事訴訟法第四百四十九條第一項
    、第七十八條，判決如主文。
中      華      民      國    八十九    年    十二    月      十九      日
                                    臺灣高等法院臺南分院民事第二庭
                                        審判長法官  吳    志    誠
                                              法官  葉    居    正
                                              法官  李    素    靖
右為正本係照原本作成。
如對本判決上訴，須於判決送達後二十日內向本院提出上訴狀；未表明上訴理由者，
應於上訴後二十日內向本院提出理由書。
中      華      民      國    八十九    年    十二    月      廿一      日
                                        法院書記官  林    鈴    香


司法院資訊處製作；財團法人民間司法改革基金會備份。
